臺灣臺北地方法院小額民事判決
111年度店小字第696號
原      告  新光產物保險股份有限公司

法定代理人  吳昕紘  
訴訟代理人  黃品豪  
            袁子謙  
被      告  宋偉豪  

上列當事人間侵權行為損害賠償事件，於中華民國111年6月16日
言詞辯論終結，本院判決如下：
    主      文
被告應給付原告新臺幣參萬捌仟陸佰伍拾肆元，及自民國一百十
一年三月十二日起至清償日止，按週年利率百分之五計算之利息
。
原告其餘之訴駁回。
訴訟費用新臺幣壹仟元由被告負擔百分之四十八，餘由原告負
擔。
本判決第一項得假執行。但被告如以新臺幣參萬捌仟陸佰伍拾肆
元為原告預供擔保，得免為假執行。
    事實及理由
壹、程序事項
    被告經合法通知，未於言詞辯論期日到場，核無民事訴訟法
    第386條所列各款情事，爰依原告之聲請，准由其一造辯論
    而為判決。
貳、實體事項　　
一、原告主張：伊承保訴外人劉淑莉所有並由訴外人蘇豊元駕駛
    車牌號碼000-0000自用小客車（下稱系爭車輛），於民國10
　　9年12月10日行經國道3號南向62.3公里減速車道處時，因被
    告駕駛車牌號碼000-0000自小客貨車，未保持行車安全距離
    追撞前方由訴外人楊國輝駕駛車牌000-0000號自小客車，致
    該車向前追撞系爭車輛，系爭車輛再向前追撞訴外人彭琮淯
    駕駛車牌號碼000-0000自小客車。伊依約支出修復費用新臺
    幣（下同）81,053元，依侵權行為及保險代位法律關係起訴
    請求，並聲明：被告應給付原告81,053元及自起訴狀繕本送
    達之翌日起至清償日止，按年息5%計算之利息。
二、被告經合法通知，未於言詞辯論期日到場，亦未提出準備書
    狀做任何聲明或陳述。
三、法院之判斷：
　㈠按因故意或過失，不法侵害他人之權利者，負損害賠償責任
    ；汽車、機車或其他非依軌道行使之動力車輛，在使用中加
    損害於他人者，駕駛人應賠償因此所生之損害。民法第184
    條第1項前段、第191條之2定有明文。汽車行駛時，駕駛人
    應注意車前狀況，並隨時採取必要之安全措施，道路交通安
    全規則第94條第3項前段定有明文。查原告之主張，提出道
    路交通事故當事人登記聯單、道路交通事故現場圖、道路交
    通事故初步分析研判表在卷可按（見本院卷第24至29頁)
　　，核與本院依職權向國道公路警察局第六公路警察大隊調閱
    車禍肇事相關資料相符（見本院卷第43至71頁）。依道路交
    通事故現場圖可知，BBG-3287自小客貨車、AGR-9163自用小
    客車及系爭車輛皆由北往南行駛減速車道，BBG-3287自小客
    貨車車頭與AGR-9163自用小客車車尾發生碰撞，AGR-9163自
    用小客車車頭與系爭車輛車尾發生碰撞而肇事（見本院卷第
    55頁）。復參酌被告在道路交通事故談話紀錄表稱：「…我
    駕駛BBG-3287號自小客貨，從新店交流道出發上國道3號往
    南行駛，欲前往大溪交流道。行駛至肇事地點我行駛爬坡車
    道打方向燈變換進入減速車道欲下交流道時，我當時未發現
    到前方車流已經停止，精神有點不集中，煞車不及前車頭不
    慎撞擊前方行駛減速車道小客車（AGR-9163）後車尾而肇事
    …」等語（見本院卷第47頁），訴外人楊國輝在談話紀錄表
    稱：「…我駕駛AGR-9163號自小客，從中和交流道出發上國
    道3號往南行駛，欲前往大溪交流道，行駛至肇事地點我行
    駛減速車道欲下交流道，當時下交流道車多，我車為靜止狀
    態，靜止約4秒後遭後方小客貨車（BBG-3287）前車頭撞擊
    我車後車尾後，我再向前推撞前方小客車（ANF-7916）後車
    尾而肇事…」等語（見本院卷第49頁），系爭車輛駕駛人蘇
    豊元在談話紀錄表稱：「…我駕駛ANF-7916自小客，我由國
    道三號新店交流道上來欲往大溪，行經上述時地，當時行駛
    在減速車道，車況車多，前方車停等，我車也停等約4到5秒
    ，被後方車AGR-9163自小客撞擊我車後車尾後我車再推撞前
    車ANA-1362自小貨而肇事…」等語（見本院卷第51頁），訴
    外人彭琮淯在談話紀錄表稱：「…我於三峽出發上國道三號
    欲下大溪交流道，於上述時地時，當時行駛減速車道因車多
    ，我車已停等，在等待下大溪交流道時，突然被後方車ANF-
    7916自小客前車頭撞擊我車後車尾一次。後來下車發現後方
    有三台車，我後面車是ANF-7916自小客，該車後面是AGR-91
    63自小客，接著是最後一台BBG-3287自小客貨車。」等語（
    見本院卷第53頁）。可知被告駕車行至肇事處，因未注意前
    方車輛煞停，其車頭撞擊訴外人楊國輝車輛後車尾，致訴外
    人楊國輝車輛前車頭再往前推撞系爭車輛後車尾而肇事。又
    被告已於相當時期受合法之通知，未於言詞辯論期日到場，
    亦未提出書狀爭執，本院審酌原告所提證據，堪認原告主張
    為真實，被告過失駕駛行為與系爭車輛損害間具有相
　　當因果關係，被告應就本件事故負侵權行為損害賠償責任。
　㈡按負損害賠償責任者，除法律另有規定或契約另有訂定外，
    應回復他方損害發生前之原狀。第一項情形，債權人得請求
    支付回復原狀所必要之費用，以代回復原狀。民法第213條
    第1、3項有明文。不法毀損他人之物者，被害人得請求賠償
    其物因毀損所減少之價額，民法第196條定有明文。依民法
    第196條請求賠償物被毀損所減少之價額，得以修復費用為
    估定之標準，但以必要者為限（例如︰修理材料以新品換舊
    品，應予折舊）。另保險法第53條第1項規定，被保險人因
    保險人應負保險責任之損失發生，而對於第三人有損失賠償
    請求權者，保險人得於給付賠償金額後，代位行使被保險人
    對於第三人之請求權；但其所請求之數額，以不逾賠償金額
    為限。查原告主張系爭車輛修復費用為81,053元（含工資14
    ,077元、塗裝19,866元、零件47,110元），提出車險保單查
    詢列印、車損照片、估價單、統一發票在卷可按（見本院卷
    第13至23頁、30至37頁）。另參酌營利事業所得稅查核準則
    第95 條第6項「固定資產提列折舊採用定率遞減法，以1 年
    為計算單位，其使用期間未滿1年者，按實際使用之月數相
    當於全年之比例計算之，不滿1月者，以月計。」規定，系
    爭車輛出廠日104 年10月，有行車執照在卷（見本院卷第14
    頁），迄本件車禍發生時即109 年12月10日，已實際使用約
    5 年2月，依行政院所發布固定資產耐用年數表及固定資產
    折舊率表規定，自用小客車耐用年數為5年，依定率遞減法
    每年應折舊369/1000，但最後折舊總和不得超過該資產成本
    的10分之9，是折舊後零件費用應為4,711元（計算式：47,1
    10元×10%=4,711元），並加計無庸折舊之工資14,077元、塗
    裝19,866元，故系爭車輛損害金額為38,654元（計算式：4,
    711元＋14,077元＋19,866元＝38,654元）。
四、綜上所述，原告依據侵權行為及保險代位之法律關係，請求
    被告給付38,654元及自起訴狀送達翌日即111年3月12日（見
    本院卷第77頁，111年3月1日寄存文山第一分局木新派出所
　　）起至清償日止，按週年利率5％計算之利息，為有理由，
　　應予准許。逾此部分為無理由，應予駁回。
五、本件原告勝訴部分，係小額程序為被告敗訴之判決，依民事
    訴訟法第436條之20規定，應依職權宣告假執行，並依同法
    第392條第2項之規定，依職權宣告被告預供擔保，得免為假
　　執行。
六、訴訟費用負擔之依據：民事訴訟法第79條。本件訴訟費用額
    ，依後附計算書確定如主文所示金額。
中　　華　　民　　國　　111 　年　　7 　　月　　29　　日
                  臺灣臺北地方法院新店簡易庭
                              法  官　鄧德倩 
計   算   書：
項        目             金   額（新臺幣）      備    註
第一審裁判費             1,000元
合        計             1,000元
以上正本係照原本作成。
如不服本判決，應以違背法令為理由，於判決送達後20日內向本
庭提出上訴狀（須按他造當事人之人數附繕本）；如委任律師提
起上訴者，應一併繳納上訴審裁判費。
中　　華　　民　　國　　111 　年　　7 　　月　　29　　日
                              書記官  張嘉崴